【裁判字號】    95,訴,594
【裁判日期】    950428
【裁判案由】    毒品危害防制條例
【裁判全文】
臺灣板橋地方法院刑事判決               95年度訴字第594號
公  訴  人  臺灣板橋地方法院檢察署檢察官
被      告  甲○○
上列被告因違反毒品危害防制條例案件，經檢察官提起公訴（九
十五年度毒偵字第一０七四號），被告於本院準備程序進行中就
被訴事實為有罪之陳述，經本院合議庭裁定由受命法官獨任進行
簡式審判程序，判決如下：
    主  文
甲○○連續施用第一級毒品，累犯，處有期徒刑壹年。扣案殘渣
袋上殘留之微量海洛因（量微無法秤重），沒收銷燬之；扣案殘
渣袋之外包裝袋貳個、注射針筒壹支，均沒收之。
    事  實
一、甲○○前因轉讓第一級毒品案件，經本院以八十九年度訴字
    第六二九號判處有期徒刑一年二月確定，又因持有第二級毒
    品案件，經本院以八十九年度訴字第一０三六號判處有期徒
    刑六月確定，復因施用第一、二級毒品案件，經本院以九十
    年度訴字第四五三號分別判處有期徒刑一年、八月，應執行
    有期徒刑一年四月確定，上開罪刑嗣經本院以九十一年度聲
    字第一０九號裁定應執行刑為有期徒刑二年十月，入監執行
    後，於民國九十二年三月二十日假釋出獄，嗣經撤銷假釋，
    應執行殘刑有期徒刑九月九日，而其前開施用毒品部分，另
    經裁定令入戒治處所施以強制戒治一年，於九十年四月六日
    停止戒治，所餘戒治期間交付保護管束，保護管束期間至九
    十年六月十五日期滿未經撤銷而執行完畢。又再因施用第一
    、二級毒品案件，經本院以九十二年度毒聲字第二五七０號
    裁定令入戒治處所施以強制戒治一年，同時經檢察官提起公
    訴，起訴部分經本院以九十二年度訴字第二一七七號分別判
    處有期徒刑一年、五月，應執行有期徒刑一年四月確定，與
    上開殘刑接續執行，於九十四年十二月九日縮刑期滿執行完
    畢。詎猶不思悛悔，復基於施用第一級毒品海洛因之概括犯
    意，自九十五年一月十九日上午九時二十七分許起至同年四
    月二十二日下午某時止，在臺北縣鶯歌鎮○○○街五號前及
    臺北縣鶯歌鎮之公廁、麥當勞等地，以將第一級毒品海洛因
    摻入水中用針筒注射之方式，連續施用第一級毒品海洛因多
    次，平均一至二日施用一次。嗣於九十五年一月十九日上午
    九時三十分許，為警在臺北縣鶯歌鎮○○○街五號前查獲，
    並扣得甲○○所有、供施用海洛因所用之殘渣袋二個（上殘
    留微量之海洛因）、注射針筒一支。
二、案經臺北縣政府警察局三峽分局報請臺灣板橋地方法院檢察
    署檢察官偵查起訴。本院於準備程序進行中，被告就被訴事
    實為有罪之陳述，經告知被告簡式審判程序之旨，並聽取當
    事人之意見後，裁定進行簡式審判程序。
    理  由
一、上揭犯罪事實，業經被告甲○○於本院準備程序及審理中坦
    承不諱，並有殘留微量海洛因之殘渣袋二個、注射針筒一支
    扣案可資佐證；而被告經警於九十五年一月十九日採集其尿
    液檢體送驗結果，呈鴉片類陽性反應一情，亦有臺北縣政府
    警察局三峽分局查獲毒品危害防制條例案姓名對照表、臺灣
    檢驗科技股份有限公司九十五年二月十日報告編號ＣＨ／二
    ００六／一一八００號濫用藥物尿液檢驗報告各一紙附卷可
    參，足認被告之自白與事實相符，洵堪採為認定事實之依據
    。又按九十二年七月九日新修正之毒品危害防制條例刪除二
    犯及三犯之規定，一改修法前繁雜之處遇程序，僅將施用毒
    品者簡化區分為初犯、再犯，並認施用毒品者係屬病患性犯
    人，以觀察、勒戒戒除其身癮，並以強制戒治去除其心癮。
    經觀察、勒戒或強制戒治執行完畢釋放後，若係五年後再犯
    該條例第十條施用毒品罪者，與同條例第二十條第一項、第
    二項關於「初犯」之處理方式相同，檢察官應先聲請法院裁
    定令被告入勒戒處所觀察、勒戒，並視有無繼續施用毒品傾
    向，決定應予釋放、為不起訴之處分，或應聲請法院裁定令
    入勒戒處所強制戒治；若係五年內「再犯」同條例第十條施
    用毒品罪者，依同條例第二十三條第二項規定，檢察官則應
    依法追訴。觀諸該條例第二十條第三項之修正理由：「觀察
    、勒戒或強制戒治五年後再犯者，顯見前所實施之觀察、勒
    戒或強制戒治已足以遮斷其施用毒品之癮，為期自新及協助
    其戒除毒癮，對此五年後再犯者，爰明定仍適用初犯之規定
    ，先經觀察、勒戒、強制戒治之程序。」及同條例第二十三
    條第二項之修正理由：「為配合簡化施用毒品犯之刑事處遇
    程序，並鑑於經觀察、勒戒或強制戒治執行完畢釋放後五年
    內再犯者，其再犯率甚高，原據以實施之觀察、勒戒及強制
    戒治既已無法收其實效，自應施以刑事處遇。」，顯然如施
    用毒品者係前經觀察、勒戒或強制戒治等治療程序執行完畢
    五年後，始再施用毒品之「初犯」，因前所執行之觀察、勒
    戒或強制戒治已足收戒除毒癮之效，自應重新執行觀察、勒
    戒或強制戒治等治療程序，並於治療程序執行完畢後，由檢
    察官為不起訴處分，毋庸對之追訴處罰；反之，在「再犯」
    之情形，因其先前所為治療程序顯未能收戒斷毒癮之效，且
    考量施用毒品者之再犯率偏高，乃簡化其刑事處遇程序，而
    逕予追訴處罰，不再施以治療程序。參酌上開立法理由，修
    正毒品危害防制條例就施用毒品者，祇於「初犯」及「五年
    後再犯」二種情形，有其追訴條件之限制，即須於初犯經觀
    察、勒戒或強制戒治釋放後，五年內均無施用毒品之行為，
    始能認其前所實施之觀察、勒戒或強制戒治已足遮斷毒癮，
    而得於五年後再犯時，再予適用初犯之規定，重行觀察、勒
    戒等程序。倘五年內已經再犯，被依法追訴處罰，縱其第三
    次（或第三次以上）施用毒品之時間在初犯釋放五年以後，
    即與「五年後再犯」之情形有別，且因已於「五年內再犯」
    ，顯見其再犯率甚高，原實施觀察、勒戒或強制戒治，已無
    法收其實效，而無五年戒斷期之存在，自無再經觀察、勒戒
    及強制戒治之必要，應由檢察官逕行起訴，始符新法修正之
    本旨。是本件被告前於九十年間因施用毒品案件，經裁定令
    入戒治處所施以強制戒治一年，於九十年四月六日停止戒治
    ，所餘戒治期間交付保護管束，保護管束期間至九十年六月
    十五日期滿未經撤銷而執行完畢，嗣即再因於九十二年五月
    中旬某日起至八月七日止，連續施用第一、二級毒品多次，
    經本院以九十二年度訴字第二一七七號分別判處有期徒刑一
    年、五月，應執行有期徒刑一年四月確定，有臺灣高等法院
    被告前案紀錄表一紙附卷可考，被告於上開強制戒治執行完
    畢後，既曾於五年內再犯毒品危害防制條例第十條之罪，並
    經判刑確定，本次被告三犯毒品危害防制條例第十條之罪，
    自非屬毒品危害防制條例第二十條第三項所定「再犯」之情
    形，而應依法追訴，附此敘明。本件事證明確，應依法論科
    。
二、核被告甲○○所為，係犯毒品危害防制條例第十條第一項之
    施用第一級毒品罪。其施用第一級毒品海洛因前後持有第一
    級毒品海洛因之低度行為，應為施用之高度行為所吸收，不
    另論罪。又被告先後多次施用第一級毒品海洛因之行為，時
    間緊接，所犯係構成要件相同之罪，顯係基於概括犯意反覆
    為之，為連續犯，應依刑法第五十六條之規定論以一罪，並
    加重其刑。又公訴人雖僅就被告於九十五年一月十九日上午
    九時二十七分許施用第一級毒品海洛因之犯行提起公訴，然
    檢察官就犯罪事實一部起訴者，其效力及於全部，本件被告
    如犯罪事實欄所載未經起訴之施用第一級毒品部分，與前揭
    經起訴判決有罪之施用第一級毒品部分，有連續犯之關係，
    已如前述，本院自應就屬裁判上一罪之如犯罪事實欄所載未
    經起訴之施用第一級毒品部分，一併加以裁判。又被告前因
    轉讓第一級毒品案件，經本院以八十九年度訴字第六二九號
    判處有期徒刑一年二月確定，又因持有第二級毒品案件，經
    本院以八十九年度訴字第一０三六號判處有期徒刑六月確定
    ，復因施用第一、二級毒品案件，經本院以九十年度訴字第
    四五三號分別判處有期徒刑一年、八月，應執行有期徒刑一
    年四月確定，上開罪刑嗣經本院以九十一年度聲字第一０九
    號裁定應執行刑為有期徒刑二年十月，入監執行後，於九十
    二年三月二十日假釋出獄，嗣經撤銷假釋，應執行殘刑有期
    徒刑九月九日；又再因施用第一、二級毒品案件，經本院以
    九十二年度訴字第二一七七號分別判處有期徒刑一年、五月
    ，應執行有期徒刑一年四月確定，與上開殘刑接續執行，於
    九十四年十二月九日縮刑期滿執行完畢，此有臺灣高等法院
    被告前案紀錄表一份在卷可憑，其受有期徒刑之執行完畢後
    ，五年以內再犯本件有期徒刑以上之罪，為累犯，應依刑法
    第四十七條之規定加重其刑，並遞加重之。爰審酌被告前已
    有因施用毒品案件經送強制戒治之紀錄，並經法院多次判刑
    在案，仍不能戒除毒癮，再次漠視法令禁制而犯本罪，顯見
    其戒除毒癮之意志薄弱，惟念其犯後坦承犯行，態度尚佳，
    且施用毒品所生危害，實以自戕身心健康為主，對於他人生
    命、身體、財產等法益，尚無明顯而重大之實害等一切情狀
    ，量處如主文所示之刑，以示懲儆。
三、扣案殘渣袋上殘留之微量海洛因，屬查獲之第一級毒品，不
    問屬於犯人與否，均應依毒品危害防制條例第十八條第一項
    前段併予宣告沒收銷燬。而扣案殘渣袋之外包裝袋二個、注
    射針筒一支，均係被告所有，供本件施用毒品犯罪所用之物
    ，業經被告供承在卷，爰依刑法第三十八條第一項第二款併
    予宣告沒收。
據上論斷，應依刑事訴訟法第二百七十三條之一第一項、第二百
九十九條第一項前段，毒品危害防制條例第十條第一項、第十八
條第一項前段，刑法第十一條、第五十六條、第四十七條、第三
十八條第一項第二款，判決如主文。
本案經檢察官黃怡華到庭執行職務。
中    華    民    國  九十五  年    四    月  二十八  日
                      刑事第十九庭  法  官    曾淑娟
上列正本證明與原本無異。
如不服本判決，應於判決送達後十日內向本院提出上訴狀（應附
繕本），上訴於臺灣高等法院。
                                    書記官    陳金鳳
中    華    民    國  九十五  年    四    月  二十八  日
附錄本案論罪科刑法條全文：
毒品危害防制條例第十條：
施用第一級毒品者，處六月以上五年以下有期徒刑。
施用第二級毒品者，處三年以下有期徒刑。


司法院資訊處製作；財團法人民間司法改革基金會備份。
